臺灣板橋地方法院刑事判決　　　　　　　95年度訴字第1516號
公　訴　人　臺灣板橋地方法院檢察署檢察官
被　　　告　乙○○
上列被告因違反毒品危害防制條例案件，經檢察官提起公訴（95
年度偵字第10227 號），本院依簡式審判程序判決如下：
    主  文
乙○○轉讓第二級毒品，處有期徒刑捌月。減為有期徒刑肆月，
如易科罰金，以銀元參佰元折算壹日。扣案之第二級毒品安非他
命壹包（淨重零點參公克）沒收銷燬之。
    事  實
一、乙○○明知安非他命係毒品危害防制條例第二條所規定之第
    二級毒品，不得轉讓，竟基於轉讓第二級毒品安非他命之犯
    意，於民國九十四年四月十日某時，在臺北縣土城市○○街
    二十六巷二號一樓，無償轉讓安非他命一包（淨重零點三公
    克）予成年人吳志勇。旋於同日下午二時四十五分許，為警
    在上址查獲，並在吳志勇身上扣得前述安非他命一包。
二、案經臺北市政府警察局文山第一分局移送臺灣板橋地方法院
    檢察署檢察官偵查起訴。本院於準備程序進行中，被告乙○
    ○就被訴事實為有罪之陳述，經告知簡式審判程序之旨，並
    聽取公訴人、被告之意見後，本院合議庭裁定由受命法官獨
    任進行簡式審判程序。
    理  由
一、上揭犯罪事實，業據被告迭於警詢、偵查及本院準備程序、
    審理時均自白不諱，核與證人吳志勇於偵查中證述之情節相
    符（見偵查卷第十一頁），而警方於九十五年四月十日在吳
    志勇身上扣得之透明晶體物一包，確為安非他命，淨重零點
    三公克之事實，另有臺北市政府警察局文山第一分局查獲涉
    嫌毒品危害防制條例毒品初步鑑驗報告單一紙在卷供憑（見
    本院卷第六十四頁），復有前述安非他命一包扣案可證，足
    認被告之自白與事實相符。從而本案事證明確，被告犯行堪
    予認定。
二、論罪科刑：
  (一)按安非他命業經行政院衛生署於六十九年十二月八日公告列
    入藥物藥商管理法第十六條第一款（即現行藥事法第二十二
    條第一款）之禁藥管理；嗣於七十九年十月九日再以衛署藥
    字第九○四一四二號公告，列入麻醉藥品管理條例第二條第
    四款所定之「化學合成類麻醉藥品」管理，前述禁藥管理雖
    未解禁，然依藥事法第一條第一項但書規定，禁藥之管理於
    管制藥品管理條例有規定者，優先適用該條例之規定。嗣為
    防制毒品危害，維護國民身心健康，毒品危害防制條例業於
    八十七年五月二十日修正公布，自同年月二十二日起施行，
    除影響神經物質及其製品外，並將藥事法、管制藥品管理條
    例之麻醉藥品中，具有成癮性、濫用性及對社會危害性者，
    依其成癮性、濫用性及對社會危害性分為四級，其中安非他
    命即經公告列管為第二級毒品。是以於毒品危害防制條例公
    布施行後，關於安非他命之製造、運輸、販賣、意圖販賣而
    持有、非法使人施用、引誘他人施用、轉讓、持有、施用等
    行為，均應適用毒品危害防制條例之規定，始與法規範目的
    相符。至其立法目的在於確保主管機關對於藥物、藥商、藥
    局等藥事行政管理之藥事法，於毒品危害防制條例制訂後縱
    經修正，亦不致變更安非他命以第二級毒品列管之屬性，足
    認立法者並無意藉藥事法之修正，排除以毒品危害防制條例
    規範此項化學物品之轉讓、持有、施用等行為之目的（最高
    法院九十六年度臺上字第二九０四號、第一四三０號、第一
    一四九號判決，以及臺灣高等法院九十六年度上訴字第二三
    八０號判決均同此見解）。
  (二)核被告所為，係犯毒品危害防制條例第八條第二項之轉讓第
    二級毒品罪。被告為轉讓而持有安非他命之低度行為，為轉
    讓之高度行為所吸收，不另論罪。被告轉讓之安非他命數量
    未逾行政院於九十三年七月一日發布「轉讓持有毒品加重其
    刑之數量標準」所定之「第二級毒品：淨重十公克以上」，
    尚無庸依毒品危害防制條例第八條第六項之規定加重其刑。
    爰審酌被告犯行助長吸毒歪風，戕害受讓者之身心健康，惟
    坦承犯行之犯後態度，暨其犯罪之動機、目的、手段等一切
    情狀，量處如主文所示之刑。又被告犯罪時間在九十六年四
    月二十四日以前，所犯之罪並無中華民國九十六年罪犯減刑
    條例第三條所列情形，爰依該條例第二條第一項第三款、第
    九條之規定，減其刑期二分之一，並諭知易科罰金之折算標
    準（按被告行為後，刑法第四十一條第一項前段關於易科罰
    金之折算標準，亦於九十五年七月一日修正施行。依修正前
    刑法第四十一條第一項前段及修正前罰金罰鍰提高標準條例
    第二條之規定，易科罰金係以銀元一百元以上三百元以下即
    新臺幣三百元以上九百元以下折算一日，依修正後刑法第四
    十一條第一項前段之規定，則以新臺幣一千元、二千元或三
    千元折算一日，二者相較之下，以修正前之規定較有利於被
    告。依刑法第二條第一項前段規定，自依修正前刑法第四十
    一條第一項前段、修正前罰金罰鍰提高標準條例第二條之規
    定，諭知易科罰金之折算標準）。
  (三)自證人吳志勇身上扣得之安非他命一包（淨重零點三公克）
    ，係被告犯轉讓第二級毒品罪所查獲之第二級毒品，應依毒
    品危害防制條例第十八條第一項前段之規定諭知沒收銷燬之
    。至於裝盛上開安非他命之外包裝袋一個，業已交付證人吳
    志勇而非屬被告所有，自不能再予宣告沒收（最高法院九十
    年度臺非字第五九號、九十三年度臺上字第一００八號判決
    意旨參照）。另同日在被告身上扣得之安非他命三包、安非
    他命殘渣袋二個、分裝袋一包及自證人吳志勇身上扣得之吸
    食器一組、玻璃球一個等物，均與本案犯罪事實無關，爰不
    併為沒收之宣告，附此敘明。
三、檢察官移送併辦意旨（九十五年度偵緝字第二二七一號）另
    以：被告基於轉讓第二級毒品之概括犯意，自不詳時間起至
    九十四年七月二十五日止，在臺北縣板橋市○○街五十五巷
    二十七弄四號二樓之住處房間內，多次無償轉讓安非他命予
    陳榮杰、洪順源施用，嗣經警於九十四年七月二十五日下午
    四時十分許，為警在上址當場查獲，因認被告此部分亦涉犯
    轉讓第二級毒品罪嫌，而與被告在九十四年四月十日轉讓安
    非他命予吳志勇之犯行有修正前刑法第五十六條連續犯之裁
    判上一罪關係云云。惟查：被告於九十四年四月十日轉讓安
    非他命一包予吳志勇之緣由，乃當時吳志勇一再央求，被告
    難以拒絕所致，此節業據被告於本院審理時供陳在卷（見本
    院卷第一二八頁），足認該次轉讓安非他命實事發偶然，非
    被告得以事先預見，即難認被告主觀上有何轉讓安非他命之
    概括犯罪計畫可言。被告於本院審理時，另供陳：「（對於
    證人陳榮杰、洪順源於警詢、偵查中所言有無意見？）我沒
    有要把安非他命給他們二人，九十四年七月二十五日他們來
    我家裝冷氣，是他們自己拿我放在桌上的安非他命施用。」
    等情綦詳，益徵檢察官移送併辦所指之犯罪事實，與被告轉
    讓安非他命予吳志勇之犯行，並不具備修正前連續犯之裁判
    上一罪關係，本院無從併予審究，應退回由檢察官另行處理
    ，併此指明。
四、如不服本判決，得自收受送達之日起十日內，向本院提出上
    訴。
據上論斷，應依刑事訴訟法第二百七十三條之一第一項、第二百
九十九條第一項前段，毒品危害防制條例第八條第二項、第十八
條第一項前段，刑法第十一條前段、第二條第一項前段、修正前
第四十一條第一項前段，修正前罰金罰鍰提高標準條例第二條，
中華民國九十六年罪犯減刑條例第二條第一項第三款、第七條、
第九條，判決如主文。
本案由檢察官甲○○提起公訴，經檢察官溫祖德到庭執行職務。
中　　華　　民　　國　　96　　年　　8 　　月　　16　　日
                  刑事第十庭?法?官  劉元斐
上列正本證明與原本無異。
如不服本判決，應於判決送達後十日內敘明上訴理由，向本院提
出上訴狀 (應附繕本) ，上訴於臺灣高等法院。
                              書記官  郭玉芬
中　　華　　民　　國　　96　　年　　8 　　月　　16　　日
附錄本案論罪科刑所引法條：
毒品危害防制條例第八條：
轉讓第一級毒品者，處一年以上七年以下有期徒刑，得併科新臺
幣一百萬元以下罰金。
轉讓第二級毒品者，處六月以上五年以下有期徒刑，得併科新臺
幣七十萬元以下罰金。
轉讓第三級毒品者，處三年以下有期徒刑，得併科新臺幣三十萬
元以下罰金。
轉讓第四級毒品者，處一年以下有期徒刑，得併科新臺幣十萬元
以下罰金。
前四項之未遂犯罰之。
轉讓毒品達一定數量者，加重其刑至二分之一，其標準由行政院
定之。
